臺灣高等法院刑事判決　　　　　　　　　　　　　九十一年度上訴字第三二號
　　上　訴　人　臺灣桃園地方法院檢察署檢察官
　　被　　　告　友傳科技工業股份有限公司
　　代　表　人　庚○○
　　被　　　告　戊○○
　　被　　　告　甲○○○開發精密工業有限公司（原名錏久科技有限公司）
　　代　表　人　辛○○
　　被　　　告　己○○
　　被　　　告　丁○○
　　被　　　告　丙○○
　　被　　　告　乙○○
右上訴人因被告等違反著作權法案件，不服臺灣桃園地方法院九十一年度訴字第七二
七號，中華民國九十一年五月三十日第一審判決（起訴案號：臺灣桃園地方法院檢察
署八十九年度偵字第一七００九號、第一七六六七號、九十年度偵字第六一一九號、
九十一年度偵字第七九六九號）提起上訴，本院判決如左：
    主  文
上訴駁回。
    理  由
一、原審判決略以：按案件由犯罪地或被告之住所、居所或所在地之法院管轄，刑事
    訴訟法第五條第一項訂有明文。經查，本件公訴人起訴之被告友傳公司，係設於
    台北縣汐止市○○街一六九巷三一號六樓；被告戊○○係居住於台北縣新莊市○
    ○路二九九巷二七號；被告錏久公司設於台北縣永和市○○街二十八號，現遷移
    至台北縣土城市○○路七十一巷四弄二十一號；被告己○○址設台北縣永和市○
    ○街二十八號；被告丁○○住於台北縣新店市○○街一０九巷三四號一一樓；被
    告丙○○住在台北縣永和市○○里○○鄰○○路二八七巷五號二樓；被告乙○○
    則居住於台北市○○區○○里○○鄰○○路二一巷一四弄二號，渠等住所地均非
    在本院轄區。再依起訴書所載，本件被告重製地點分別在（一）新竹縣湖口鄉○
    ○村○○路九二六號「東纖科技股份有限公司」；（二）臺北縣汐止市○○○路
    二七四號「大震科技股份有限公司」；（三）臺北縣永和巿竹林路二一三巷三十
    九號一樓「中帝科技股份有限公司」；（四）臺北縣汐止市○○街一六九巷三十
    一號六樓「友傳科技工業股份有限公司」；（五）臺中市○○區○○街七十七號
    一樓「華鎂光碟科技股份有限公司」陳瑞欲；（六）臺北縣三重市○○○街一七
    五巷二號「家如科技有限公司」，亦非本院所得管轄。另查，共犯李日從遭搜索
    地點在台北市○○路○段十五巷二十二弄一號，其住所則在台北市○○路○段一
    百五十巷四百三十一弄二十一號，有搜索扣押證明筆錄一份在卷可考（八十九年
    度聲字第二七三０號卷），為台灣台北地方法院管轄。至本件雖先在桃園縣大園
    鄉○○村○○○路二百十九號康德榮經營之「隆德灣小吃店」內查扣部分盜版影
    音光碟，惟康德榮經檢察官偵查結果，既由檢察官另為不起訴處分，此觀本件起
    訴書自明，與被告間並無共犯關係，亦不能據此而認本院有管轄權。而綜觀起訴
    書內犯罪事實，可知本件重要證據、犯罪地點均非在本院轄區甚明。綜上所述，
    應認本件本院均無管轄權，爰不經言詞辯論，並按被告等犯罪情節，諭知均移送
    於臺灣板橋地方法院。
二、上訴人上訴意旨雖以：被告雖分別設籍於台北縣、市，惟被告等分別係光碟生產
    或接單工廠，渠等明知由第三人李日從（現於本院審理中）所交付之影音光碟片
    ，係分別自動檢舉泰國所輸入，且未獲著作權人授權重製，渠等被告於接獲訂單
    後即意圖營利而非法重製，待完成重製後再交還李日從，由李日從散佈於台灣全
    省各處，此部分實已符合刑事訴訟法第七條第二款所定「數人共犯一罪」之牽連
    案件，況司法警察人員於康德榮在桃園縣大園鄉○○村○○○路二百十九號經營
    之「隆德灣小吃店」內查扣由李日從所提供寄賣之部分盜版影音光碟，上開地點
    顯係犯罪結果地，雖康德榮部分經檢察官為不起訴處分，然此乃因該罪以處罰故
    意為要件，實無礙被告等將非法重製物散佈至桃園縣境內之事實云云，認原判決
    認定有所違誤。然我國刑事訴訟法第六條第一項規定「數同級法院管轄之『案件
    相牽連』者，得合併由其中一法院管轄」，同法第七條則規定何謂「相牽連之案
    件」，解釋上很容易解釋成具有相牽連關係者，必然得適用第六條。姑且不論「
    案件相牽連」與「相牽連之案件」法釋義學上有無不同，但在具體個案判斷時，
    仍應同時注意是否具備形式合併要件與實質相牽連關係之要件，因為欠缺合併之
    形式基礎，雖然有實質相牽連性，仍然不能適用合併管轄。本件康德榮雖與其他
    被告間在客觀上有不法行為的存在，但其主觀上並無共同正犯之犯意聯絡，故其
    牽連性或介於「共同正犯」與「同時犯」間之類型，可認有實質牽連性。惟其經
    檢察官不起訴處分確定後，除有刑事訴訟法第二百六十條適用外，並無進入審判
    程序（相對於偵查程序而言）而成案之可能，與其他被告間並無合併管轄的形式
    基礎，故實質上雖有牽連性，仍然不能適用牽連管轄之規定。是原審為右開管轄
    錯誤之判決，於法核無不合，上訴人執此指摘原審關於管轄之認定不當，要無可
    採，爰不經言詞辯論，駁回其上訴。
據上論斷，應依刑事訴訟法第三百六十八條、第三百七十二條，判決如主文。
中      華      民      國    九十一    年     十一     月     十五     日
                              台灣高等法院刑事第十三庭
                                  審判長法  官  蔡    燉
                                        法  官  鄧  振  球
                                        法  官  盧  彥  如
右正本證明與原本無異。
如不服本判決應於收受送達後十日內向本院提出上訴書狀，其未敘述上訴之理由者並
得於提起上訴後十日內向本院補提理由書（均須按他造當事人之人數附繕本）。
                                        書記官  初  玲  玲
中      華      民      國    九十一    年     十一     月     十八     日
